臺灣板橋地方法院刑事判決　　　　　 100年度交簡上字第53號
上　訴　人　臺灣板橋地方法院檢察署檢察官
被　　　告　陳聰輝
輔　佐　人
即被告之女　陳怡蓁
上列上訴人因被告過失傷害案件，不服本院99年度交簡字第5845
號中華民國99年11月15日第一審簡易判決（聲請簡易判決處刑案
號：臺灣板橋地方法院檢察署99年度偵字第10740 號），提起上
訴，本院管轄之第二審合議庭判決如下：
    主  文
上訴駁回。
    事  實
一、陳聰輝明知服用酒類後已達不能安全駕駛動力交通工具之程
    度時，不得駕駛汽車，竟於民國98年8 月20日11時起至14時
    許止，在臺北縣三重市（現改制為新北市三重區）某處飲用
    啤酒後已達不能安全駕駛動力交通工具之程度，猶駕駛車牌
    號碼933-BQ T號重型機車，沿臺北縣五股鄉（現改制為新北
    市五股區○○○路○ 段，往八里方向行駛（陳聰輝涉犯公共
    危險罪部分，業經本院以99年交簡字2654號判處罰金新臺幣
    6 萬元在案），於同日16時許，行經臺北縣五股鄉○○路○
    段193 巷前，因酒後注意力及操控能力減弱，疏未注意轉彎
    車應讓直行車先行，且不得占用來車道搶先左轉，當時天候
    晴、日間自然光線、路面無缺陷或障礙物、視距良好，並無
    不能注意之情事，因欲左轉至成泰路3 段193 巷，竟率爾搶
    先左轉，並占用來車道，適有直行於成泰路3 段對向車道上
    由洪偉駿騎乘之車牌號碼A3M-599 號重型機車，亦疏未注意
    車前狀況，兩車因而發生碰撞，致洪偉駿受有左臉頰挫傷、
    頸部挫扭傷、背部及腰部挫傷等傷害（陳聰輝亦受有顱內出
    血、頭部外傷、左眼外傷性視神經病變之傷害，而洪偉駿涉
    嫌過失傷害部分業經本院以99年度交簡字2654號判決處拘役
    30 日 ，洪偉駿不服提起上訴，現由本院以99年度交簡上字
    第243 號審理中）。陳聰輝於肇事後留在現場，於有偵查犯
    罪職權之機關或公務員僅知悉犯罪事實，尚不知犯罪人為何
    人前，即向前來現場處理之警員坦承肇事並接受裁判。嗣陳
    聰輝送醫急救後，醫院對其施以抽血檢驗，測得其血液中酒
    精濃度達127M G/DL （換算為呼氣酒精濃度達0.635mg/L ）
    。
二、案經洪偉駿訴由臺北縣政府警察局（現改制為新北市政府警
    察局）永和分局報請臺灣板橋地方法院檢察署檢察官偵查後
    聲請簡易判決處刑。
    理  由
一、程序方面：
  (一)、按被告以外之人於審判外之言詞或書面陳述，除法律有規
      定者外，不得作為證據，刑事訴訟法第159 條第1 項定有
      明文，此乃傳聞證據之法則。次按傳聞法則之重要理論依
      據，在於傳聞證據未經當事人之反對詰問予以核實，乃予
      排斥，惟若當事人已放棄對原供述人之反對詰問權，於法
      院審判時表明同意該等傳聞證據可作為證據，基於證據資
      料愈豐富，愈有助於真實發現之理念，並貫徹刑事訴訟法
      修法加重當事人進行主義之精神，確認當事人對於證據能
      力有處分權之制度，傳聞證據經當事人同意作為證據，法
      院認為適當者，亦得為證據。另當事人於調查證據時，對
      於傳聞證據表示「沒有意見」、「對於證據調查無意見」
      ，而未於言詞辯論終結前聲明異議，應視為已有將該等傳
      聞證據採為證據之同意，此刑事訴訟法第159 條之5 規定
      甚明。
  (二)、查被告及輔佐人於本院準備程序及審理時已表明對於下列
      被告以外之人於審判外之書面陳述之證據能力均無意見，
      迄辯論終結前均未聲明異議，依刑事訴訟法第159 條之5
      第2 項規定，視為被告於審判程序已同意作為證據，本院
      審酌各該書面陳述均非違法取得，亦無證明力明顯過低之
      情形，均得採為證據。
二、實體方面：
  (一)、上開犯罪事實，迭經被告陳聰輝於警詢、檢察官偵查中、
      原審準備程序及本院審理時坦承不諱（見偵卷第16、17、
      64頁、原審即本院99年度交易字第663 號卷第19頁背面、
      本院卷第35頁正、反面），核與證人即告訴人洪偉駿於本
      院審理時具結證述之肇事情節大致相符，並有臺北縣立醫
      院檢驗科藥物／毒物濃度測定檢驗結果、道路交通事故調
      查報告表(一)、(二)、道路交通事故現場圖各1 份、肇事現場
      照片14張等影本附卷可稽（見偵卷第28、32至34、42至48
      頁）。按「汽車行駛至交岔路口，其行進、轉彎，應依下
      列規定：... 五、左轉彎時，應距交岔路口三十公尺前顯
      示方向燈或手勢，換入內側車道或左轉車道，行至交岔路
      口中心處左轉，並不得占用來車道搶先左轉。... 七、轉
      彎車應讓直行車先行。... 」、「汽車駕駛人有下列情形
      之一者，不得駕車：... 二、飲用酒類或其他類似物後其
      吐氣所含酒精濃度超過每公升○‧二五毫克或血液中酒精
      濃度超過百分之○‧○五以上。」道路交通安全規則第10
      2 條第1 項第5 、7 款、第114 條第1 項第1 款分別定有
      明文。本案被告血液中酒精濃度達127M G/DL ，換算為呼
      氣酒精濃度達0.635mg/ L，顯見被告於飲酒後已達不能安
      全駕駛動力交通工具之程度。又依據道路交通事故現場圖
      及被告於警詢、偵查中、原審準備程序、本院審理時之自
      白，被告當時欲左轉成泰路3 段193 巷，尚未進入交岔路
      口前，搶先左轉至對向車道，占用對向來車道，因而與告
      訴人騎乘之機車發生碰撞，顯見被告騎乘機車確有左轉彎
      未讓對向直行車先行，而占用來車道搶先左轉之過失行為
      。又按汽車行駛時，駕駛人應注意車前狀況及兩車併行之
      間隔，並隨時採取必要之安全措施，道路交通安全規則第
      94條第3 項定有明文。告訴人騎乘機車行駛於無視線障礙
      之直行路段，未注意車前狀況，因而與前方之被告騎乘機
      車發生碰撞，其就本件事故之發生亦有過失責任。本件車
      禍經臺灣板橋地方法院檢察署囑託台灣省台北縣區車輛行
      車事故鑑定委員會鑑定結果，亦認為：「(一)、陳聰輝酒精
      濃度超過規定標準，違規駕駛普通重型機車，左轉彎未讓
      對向直行車先行，為肇事主因。(二)、洪偉駿駕駛普通重型
      機車，未注意車前狀況，為肇事次因。」有該會99年1 月
      20日北縣鑑字第0985181739號書函影本1 份附卷可參（見
      偵卷第5 、6 頁）。又告訴人洪偉駿因本件車禍事故而受
      有上開傷害，亦有台北市立萬芳醫院診斷證明書及臺北縣
      立醫院三重院區驗傷診斷書影本各1 紙在卷可憑（見偵卷
      第7 、8 頁），被告之過失行為與告訴人之受傷結果間，
      具有相當因果關係。綜上所述，本件事證明確，被告犯行
      洵堪認定。
  (二)、核被告陳聰輝所為，係犯刑法第284 條第1 項前段之過失
      傷害罪。又被告酒醉駕車因而致告訴人受傷，應依道路交
      通管理處罰條例第86條第1 項之規定加重其刑。被告於肇
      事後留置現場，並將自己之國民身分證交付前往現場處理
      之警員蘇信誠處理，表示其係本件車禍之肇事人，此經證
      人蘇信誠於本院具結證述在卷（見本院卷第32頁背面），
      則被告係於有偵查犯罪職權之機關及公務員發覺其犯罪之
      前，即主動向前往現場處理之警員表明其係肇事者，並願
      接受裁判，符合自首之規定，爰依刑法第62條前段規定減
      輕其刑，並依法先加後減之。原審判決除誤認本件車禍發
      生之時間為14時許，應更正為16時許外，其認定被告過失
      傷害之犯罪事證，並適用刑法第284 條第1 項前段、第62
      條前段、第41條第1 項前段、道路交通管理處罰條例第86
      條第1 項、刑法施行法第1 條之1 等規定，審酌被告酒後
      駕車肇事致告訴人受有傷害、且就本件事故之發生為肇事
      主因，事後未能與告訴人達成和解、賠償損害，暨其亦因
      本件車禍受有傷害、且犯後坦承犯行之態度等一切情狀，
      量處被告拘役59日，並諭知如易科罰金，以新臺幣1,000
      元折算一日，經核其認事用法均無違誤，量刑亦屬適當。
      檢察官上訴意旨謂：「被告犯後迄未與告訴人達成和解事
      宜，且本件交通事故肇事主因係被告酒駕所致，竟仍向告
      訴人索取高額賠償，是被告犯後態度顯然不佳。況臺北縣
      政府警察局蘆洲分局道路交通事故肇事人自首情形紀錄表
      上，填表人及日期俱皆空白，其真實性自有可疑，原審亦
      未查明此節，遽認被告自首，亦屬速斷。原審均未具體審
      酌、調查說明上開情節，僅量處被告拘役50日（按原審判
      決係處拘役59日，檢察官上訴書誤載為50日），於刑法第
      57條之適用尚有未洽。」而請求撤銷原判決改處被告有期
      徒刑4 月云云。惟按刑罰之量定，係屬事實審法院得依職
      權自由裁量之職權行使，如已具體審酌刑法第57條所列各
      款事由及一切情狀，而未逾越法定刑度，或濫用其權限，
      下級審法院量定之刑，倘無不當情形，上級審法院對下級
      審法院之職權行使，應予尊重。本件原審判決已具體審酌
      被告酒後駕車肇事致告訴人受傷之情節，且被告之過失行
      為係本件車禍發生之肇事主因，並考量被告未能與告訴人
      達成和解、賠償損害等一切情狀，其對被告之量刑尚稱妥
      適，已如前述，其量刑裁量權之行使，尚未違反比例原則
      。又告訴人騎乘機車疏未注意車前狀況，係本件車禍發生
      之肇事次因，而被告亦因本件車禍而受有顱內出血、頭部
      外傷、左眼外傷性視神經病變等傷害，則被告另訴請告訴
      人賠償其損害，係屬正當行使權利之行為，不能因此逕認
      被告犯後態度不佳。再者，刑法第62條所謂自首，祇以犯
      人在犯罪未發覺之前，向該管公務員申告犯罪事實，而受
      裁判為已足，並不以使用自首字樣為必要。本件被告符合
      自首之要件，已如前述，原審依刑法第62條前段自首之規
      定減輕其刑，亦無違誤。從而，檢察官之上訴為無理由，
      應予駁回。
據上論斷，應依刑事訴訟法第455 條之1 第1 項、第3 項、第36
8 條，判決如主文。
本案經檢察官馮成到庭執行職務。
中    華    民    國    100   年    5     月    19    日
                    交通法庭審判長法  官  樊季康
                                  法  官  陳伯厚
                                  法  官  楊明佳
上列正本證明與原本無異。
不得上訴。
                                  書記官  陳秀慧
中    華    民    國   100    年    5     月    24    日